臺灣臺中地方法院民事判決　95年度訴字第3187號
原　　　告　甲○○
　　　　　　　　　　　號
訴訟代理人　乙○○
被　　　告　丙○○
訴訟代理人　陳世川　律師
複代理人　　吳榮昌　律師
上當事人間返還土地等事件，本院於民國96年3月22日言詞辯論終
結，判決如下：
    主      文
被告應給付原告新台幣參萬元。
被告應將台中市○○區○○段第三三一之三地號、面積一一二七
平方公尺之土地遷讓返還原告。
原告其餘之訴駁回。
訴訟費用由被告負擔。
本判決原告勝訴部分於原告以新台幣肆佰伍拾萬元為被告供擔保
後，得假執行；但被告以新台幣壹仟參佰肆拾貳萬柒仟肆佰玖拾
元為原告供擔保後，得免為假執行。
原告其餘假執行之聲請駁回。
    事實及理由
壹、兩造之聲明：
  一、原告：(一)被告應給付原告新台幣（下同）60,000元。(二)被
      告應將台中市○○區○○段第331之3地號面積1,127平方
      公尺之土地遷讓原告。(三)訴訟費用由被告負擔。(四)願供擔
      保請准宣告假執行。
  二、被告：(一)原告之訴駁回。(二)訴訟費用由原告負擔。(三)願供
      擔保請准免為假執行。
貳、原告起訴主張：被告於民國（下同）90年7月25日向原告承
    租台中市○○區○○段第331之3地號、面積1,127平方公尺
    之土地，約定租期自90年11月1日起至95年10月31日止，租
    金每月15,000元。惟被告自90年11月1日起即未依約向原告
    繳納租金，被告之妻則自92年11月8日起以每月5,000元支付
    租金，直至94年5月20日兩造在兩造之岳父及被告之妻見證
    下，由被告簽立切結書承諾向原告承租之系爭土地於95年10
    月31日到期，該土地之地上物由被告於期前拆除，如未拆除
    ，即視同廢棄物，由原告處理；租金自即日起以每月15,000
    元計算，被告並簽發面額448,000元之本票1紙以支付前所積
    欠之租金。嗣原告因經濟情況不佳，欲出售系爭土地，而於
    95年9月18日以存證信函通知被告不再續租，再於同年月20
    日表示不再續租，請被告於同年10年31日租賃期間屆至時搬
    離，並清償自90年7月25日起至94年5月20日止所積欠之租金
    ，詎被告罔顧系爭租賃契約之約定及切結書之內容，拒不搬
    遷，且不願支付租金，原告再於同年11月1日以存證信函限
    被告於文到一星期內搬遷，被告均不置理。爰依系爭租賃契
    約第11條、第17條約定及民法第455條規定，請求被告返還
    土地，並依系爭租賃契約給付2個月租金計算之違約金等語
    。
參、被告則以：兩造以口頭成立租賃契約，並合意「要住多久就
    住多久」。原告所提出之租賃契約書係經偽造，其上「丙○
    ○」之名章雖被告所簽及蓋章，但租金之金額曾經塗改。被
    告雖於切結書上簽名，惟係受脅迫所簽，且切結書之內容為
    原告所寫，並不能證明被告於到期時即須搬遷。再者，依租
    約第8條之約定，租約期滿經雙方同意，乙方（即被告）得
    優先續租。是被告就系爭土地於租賃期限屆滿後有優先承租
    之權，而被告於該租約屆滿後，已向原告表達續租之意思，
    原告並已向被告收取95年11月、12月，及96年1月、2月之租
    金，姑不論系爭租約之租金有無遭原告竄改，亦不論切結書
    之真意為何，兩造於95年10月31日起即成立新的租賃契約，
    且性質上屬於不定期限之租賃契約，原告仍基於舊租賃契約
    及切結書請求被告返還土地，應無理由等語，資為抗辯。
肆、經查：
  一、原告主張被告於90年7月25日向原告承租系爭土地，並於94
      年5月20日簽立切結書承諾，及本件租賃標的土地仍由被
      告占有使用等各節，為被告所不爭，並有原告所提出之租
      賃契約書及切結書在卷可稽，自屬真實可信，兩造所爭執
      者，為本件租賃標的之租賃期限是否屆期。
  二、原告主張兩造之租約於95年10月31日屆期，業據原告提出
      租賃契約書為證；該租賃契約第二條明定：「租賃期限：
      雙方洽定為5年，即自民國90年11月1日起至民國95年10月
      31日止」等語，業已明定兩造租約之租賃期限，被告雖主
      張原告於租約成立時口頭約定：「要住多久就住多久」云
      云，惟為原告所否認，且未據被告舉證以實其說，自非可
      採。至於被告於租期屆滿後雖曾向原告表示續約，惟兩造
      租約第8條約定：「租約期滿經雙方同意乙方得優先續租
      ……」，是續租以經兩造同意為期前提，本件原告既已為
      反對續租之表示，自不因被告單方表示願意續租，而使兩
      造之租約續存。另本件租賃期限屆滿後，原告曾按月收取
      15,000元（95年11月、12月及96年1月、2月），此雖為兩
      造所不爭，惟原告按月收取之15,000元係「違約賠償金」
      （應屬相當於租金數額之不當得利），而非租金；且本件
      租約期限屆滿後，原告旋於95年11月1日具函表示不願續
      租，亦有原告所提出之存證信函在卷可稽，被告主張兩造
      於95年10月31日起成立新的不定期租賃云云，亦非可採。
  三、被告於94年5月20日切結稱：「一、本人向地主曾子銘承
      租楓樹段331-3號約300坪土地，即於95年10月31日到期，
      原地上物本歸地主，今徵求地主同意，由本人於到期前拆
      除，若租賃到期前未拆除，無條件放棄，視同廢棄物由地
      主全權處理」、「三、租金自即日起，每月壹萬伍仟如期
      全額照付」等語，已明示兩造租約所約定之租金為15,000
      元，核與兩造租賃契約所載租金之約定每月15,000元一節
      相符；且被告於94年5月20日當天，係本於自由意識看過
      切結書後才在切結書上簽名，並無遭受脅迫之情事，此亦
      據證人即兩造之岳父廖松柏結證屬實，被告主張兩造之租
      約之租金原定為100元而被塗改、遭脅迫才簽署切結書云
      云，尚難採信。
  四、承租人於租賃關係終止後，應返還租賃物，民法第455條
      定有明文；兩造租賃契約第11條約定：「乙方於終止租約
      或租賃期滿不交還標的物，自終止契約或租賃期滿之翌日
      起，乙方應支付兩倍之租金作為違約金」；所謂「乙方應
      支付兩倍之租金作為違約金」，係指被告因不交還標的物
      應一次給付每月租金兩倍（15,000×2＝30,000）之違約
      金而言，而非指租期屆滿後，每月應計收租金兩倍之違約
      金，此觀之原告於租期屆滿後，仍於95年11月、12月及96
      年1月、2月按月收取15,000元之「違約賠償金」（相當於
      租金之不當得利）自明。而本件兩造之租約期限既已屆期
      ，則原告依兩造之租約，請求被告應將台中市○○區○○
      段第331之3地號面積1,127平方公尺之土地遷讓原告，並
      給付約定租金額兩倍（即30,000元）之違約金，於法有據
      ，應予准許，逾此部分之請求，則屬無據，應駁回之。原
      告勝訴部分，兩造陳明願供擔保，聲請宣告假執行及免為
      假執行，經核均無不合，爰酌定相當擔保金額准許之。至
      於原告敗訴部分，假執行之聲請無所依附，應駁回之。
伍、結論：原告之訴為一部有理由、一部無理由，依民事訴訟法
    第79條、第390條第2項、第392條第2項，判決如主文。
中　　華　　民　　國　　96　　年　　4 　　月　　9 　　日
                  民事第四庭    法  官  王  銘
正本係照原本作成。
如對本判決上訴，須於判決送達後20日內向本院提出上訴狀。
中　　華　　民　　國　　96　　年　　4 　　月　　9 　　日
                                書記官
